臺灣臺北地方法院刑事判決　　　　　　　　96年度訴字第77號
公　訴　人　臺灣臺北地方法院檢察署檢察官
被　　　告　乙○○
選任辯護人　何邦超律師
上列被告因偽造文書案件，檢察官提起公訴（九十五年度偵字第
一九八００號）後，聲請改依協商程序而為判決，本院判決如下
：
    主      文
乙○○連續行使偽造私文書，足以生損害於公眾及他人，處有期
徒刑肆月，減為有期徒刑貳月，如易科罰金，以銀元佰元即新
臺幣玖佰元折算壹日。緩刑貳年。如附表所示偽造之印章、印文
及署押均沒收。
    事實及理由
一、犯罪事實及證據均引用如附件之起訴書之記載。
二、程序部分：
    被告乙○○所犯係死刑、無期徒刑、最輕本刑為三年以上有
    期徒刑以外之罪，且非高等法院管轄第一審之案件，檢察官
    於徵詢被害人之意見後，逕行或依被告及其辯護人之請求，
    於審判外進行協商，而聲請本院改依協商程序進行，本院予
    以同意，並認為適宜由受命法官獨任進行協商程序。
三、本件經檢察官與被告於審判外達成協商之合意且被告已認罪
    ，其合意內容為：
  (一)被告願受科刑範圍為有期徒刑四月，緩刑二年之宣告。
  (二)被告應賠償告訴人甲○○新臺幣（以下同）二十萬元，並已
    支付完畢，有支票影本四紙及本院公務電話記錄一紙附卷可
    稽。
    經查，上開協商合意並無刑事訴訟法第四百五十五條之四第
    一項所列情形之一，檢察官聲請改依協商程序而為判決，本
    院爰不經言詞辯論，於協商合意範圍內為協商判決，合予敘
    明。
四、應適用之法條：刑事訴訟法第四百五十五條之四第二項、第
    四百五十五條之八，刑法第二條第一項、第二百十六條、第
    二百十條、第二百十五條、第二百十四條、第七十四條第一
    項第一款、第二百十九條，修正前刑法第五十六條、五十五
    條，九十年一月十日修正公布之第四十一條第一項前段，刑
    法施行法第一條之一，修正前罰金罰鍰提高標準條例第二條
    ，現行法規所定貨幣單位折算新臺幣條例第二條，中華民國
    九十六年罪犯減刑條例第二條第一項第三款、第七條。
五、本判決除有刑事訴訟法第四百五十五條之四第一項第一款、
    第二款、第四款、第六款、第七款所定情形之一，或違反同
    條第二項規定者外，不得上訴。
六、如不服本件判決，得自收受判決送達之日起十日內，向本院
    提出上訴書狀，上訴於第二審法院。
中　　華　　民　　國　　96　　年　　7 　　月　　19　　日
                  刑事第九庭    法　官　林怡秀
本件正本證明與原本無異。
                                書記官  林義盛
中　　華　　民　　國　　96　　年　　7 　　月　　19　　日
附件：
臺灣臺北地方法院檢察署檢察官起訴書
　　　　　　　　　　　　　　　　　　 95年度偵字第19800號
    被      告  乙○○  男  53歲（民國○○年○月○日生）
                        住臺北市○○區○○街2段1號8樓
                        身分證統一編號：Ｚ000000000號
上列被告因偽造文書等案件，已經偵查終結，認應提起公訴，茲
將犯罪事實及證據並所犯法條分敘如下：
        犯罪事實
一、乙○○係旭立陶瓷股份有限公司（下稱旭立公司）、環宇欣
    業股份有限公司（下稱環宇公司）之負責人，為從事業務之
    人。乙○○明知旭立公司員工甲○○、王建智、潘春福及其
    友人杜志鏞四人並未同意擔任環宇公司之董事及股東，竟基
    於行使偽造文書、使業務上登載不實及使公務員登載不實之
    犯意，於不詳時、地，利用不知情之第三人偽造「甲○○」
    、「王建智」、「潘春福」、「杜志鏞」之印章四枚後，連
    續為下列行為：
  (一)乙○○於民國八十八年二月間某日，登載甲○○、杜志鏞二
    人為環宇公司之董事及監察人之不實事項及偽造甲○○、杜
    志鏞之印文及署押於環宇公司登記申請書上；登載甲○○、
    杜志鏞、潘春福、王建智四人為環宇公司股東之不實事項及
    偽造甲○○、杜志鏞、王建智、潘春福之印文及署押於環宇
    公司章程之發起人欄位上；登載甲○○出席並擔任八十八年
    二月二十四日上午十時環宇公司發起人會議及同日上午十一
    時三十分之環宇公司董事會紀錄之不實事項及偽造甲○○之
    署押及印文於上開會議之議事錄上，以完成偽造之「股份有
    限公司登記申請書」、「股份有限公司章程」、「環宇公司
    法起人會議議事錄」、「環宇公司董事會議事錄」私文書後
    ，於同年三月四日，委託不知情之會計師持上開文件，向高
    雄市政府建設局申請環宇公司設立登記而行使之，使不知情
    之承辦公務員依據上開資料，登載於股份有限公司設立登記
    事項表上，足以生損害於甲○○、杜志鏞、王建智、潘春福
    及高雄市政府建設局對於公司登記管理之正確性。
  (二)乙○○於八十八年十月二十日，未經甲○○之同意，明知環
    宇公司非於甲○○住處之臺北縣鶯歌鎮○○路三六五巷一弄
    七號營業，且甲○○未於八十八年十月二十日出席環宇公司
    董事會，竟登載「本公司擬遷址至臺北縣鶯歌鎮○○路三六
    五巷一弄七號繼續營業」及「出席董事：甲○○」之不實事
    項於上開環宇公司董事會議事錄，以完成偽造之「環宇公司
    董事會議事錄」私文書，持向經濟部中部辦公室申請變更公
    司登記而行使之。嗣經甲○○發現後向乙○○反應，乙○○
    即於八十八年十一月二十日自上址遷出，惟甲○○離職後，
    乙○○又於八十九年三月二十四日環宇公司董事會議事錄登
    載同上開不實事項，再度向經濟部中部辦公室申請變更公司
    登記營業地址至上址，足生損害於甲○○及經濟部對公司管
    理之正確性。
二、案經被害人甲○○訴由臺灣板橋地方法院檢察署陳請臺灣高
    等法院檢察署令轉偵辦。
        證據並所犯法條
一、證據清單與待證事實
┌──┬─────────┬──────────────┐
│編號│證據清單　　      │待證事實　　　　　　　　　　│
├──┼─────────┼──────────────┤
│ (一) │被告乙○○之供述。│證明被告利用不知情之第三人製│
│　  │　　　　　　　　　│作「甲○○」、「王建智」、「│
│　　│　　　　　　　　　│潘春福」、「杜志鏞」印章4枚 │
│　　│　　　　　　　　　│，於八十八年三月四日，持業務│
│　　│　　　　　　　　　│上作成之環宇公司登記申請書、│
│　　│　　　　　　　　　│公司章程、八十八年二月二十四│
│　　│                  │日上午十時發起人會議及同日上│
│　  │                  │午十一時三十分之董事會議事錄│
│    │                  │，委託不知情之會計師，向高雄│
│    │                  │市政府建設局申請環宇公司設立│
│    │                  │登記而行使之。並於八十八年十│
│    │                  │月二十日、八十九年三月二十四│
│    │                  │日，持環宇公司董事會議事錄，│
│    │                  │向經濟部中部辦公室變更登記環│
│    │                  │宇公司營業地址至臺北縣鶯歌鎮│
│    │                  │鶯桃路三六五巷一弄七號之事實│
│    │                  │。                          │
├──┼─────────┼──────────────┤
│ (二) │證人即告訴人甲○○│證明被告偽造「甲○○」印章一│
│　  │之證言。　　　　　│枚，未經甲○○同意，於環宇公│
│　　│　　　　　　　　　│司登記申請書、公司章程、八十│
│　　│　　　　　　　　　│八年二月二十四日上午十時發起│
│　　│　　　　　　　　　│人會議及同日上午十一時三十分│
│　　│                  │之董事會議事錄，登載甲○○為│
│    │　　　　　　　　　│環宇公司董事及股東，並出席及│
│    │　　　　          │紀錄八十八年二月二十四日上午│
│    │                  │十時發起人會議及同日上午十一│
│    │                  │時三十分董事會之不實事項，並│
│    │                  │於其上偽造甲○○之署押及印文│
│    │                  │。被告於八十八年十月二十日、│
│    │                  │八十九年三月二十四日，未經莊│
│    │                  │正文同意，登載「本公司擬遷址│
│    │                  │至台北縣鶯歌鎮○○路三六五巷│
│    │                  │一弄七號繼續營業」及「出席董│
│    │                  │事：甲○○」之不實事項於環宇│
│    │                  │公司董事會議事錄之事實。    │
├──┼─────────┼──────────────┘
│ (三) │證人王建智之證言。│證明被告偽造「王建智」印章一│
│    │                  │枚，未經王建智同意，於環宇公│
│    │                  │司公司章程上，登載王建智為環│
│    │                  │宇公司股東之不實事項，並於其│
│    │                  │上偽造王建智之署押及印文之事│
│    │                  │實。                        │
├──┼─────────┼──────────────┤
│ (四) │證人潘春福之證言。│證明被告偽造「潘春福」印章一│
│    │                  │枚，未經潘春福同意，於環宇公│
│    │                  │司公司章程上，登載潘春福為環│
│    │                  │宇公司股東之不實事項，並於其│
│    │                  │上偽造潘春福之署押及印文之事│
│    │                  │實。                        │
├──┼─────────┼──────────────┤
│ (五) │證人杜志鏞之證言。│證明被告偽造「杜志鏞」印章一│
│    │                  │枚，未經杜志鏞同意，於環宇公│
│    │                  │司登記申請書、公司章程，登載│
│    │                  │杜志鏞為環宇公司監察人及股東│
│    │                  │之不實事項，並於其上偽造杜志│
│    │                  │鏞之署押及印文之事實。      │
├──┼─────────┼──────────────┤
│ (六) │經濟部中部辦公室九│證明被告為上開犯罪事實(一)之事│
│    │十五年一月六日經中│實。                        │
│    │三字第０九五三０八│                            │
│    │六０一九０號環宇公│                            │
│    │司申請設立登記相關│                            │
│    │資料（環宇公司登記│                            │
│    │申請書、公司章程、│                            │
│    │八十八年二月二十四│                            │
│    │日上午十時發起人會│                            │
│    │議及同日上午十一時│                            │
│    │三十分之董事會議事│                            │
│    │錄）、公司登記表影│                            │
│    │像檔資料查詢列印畫│                            │
│    │面。              │                            │
├──┼─────────┼──────────────┤
│ (七) │八十八年十月二十日│證明被告為上開犯罪事實(二)之事│
│    │、八十九年三月二十│實。                        │
│    │四日環宇公司董事會│                            │
│    │議事錄、公司登記表│                            │
│    │影像檔資料查詢列印│                            │
│    │畫面公司登記表影像│                            │
│    │檔資料查詢。      │                            │
└──┴─────────┴──────────────┘
二、所犯法條：
  (一)按行為後法律有變更者，適用行為時之法律。但行為後之法
  　利於行為人者，適用最有利於行為人之法律，刑法第二條第
    一項定有明文。被告行為後，九十四年一月七日修正公布之
    刑法，自九十五年七月一日施行，修正後之刑法刪除同法第
    五十六條關於連續犯及第五十五條關於牽連犯之規定，則被
    告犯行，因行為後新法業已刪除連續犯及牽連犯之規定，此
    刪除雖非犯罪構成要件之變更，但顯已影響行為人刑罰之法
    律效果，自屬法律有變更，依新法第二條第一項規定，比較
    新、舊法結果，仍應適用較有利於被告之行為時法律即舊法
    論以連續犯（最高法院九十五年第八次刑事庭會議決議參照
    ）；修正後刑法刪除牽連犯之規定，則所犯各罪應依數罪併
    罰之規定分論併罰，修正後之規定並非較有利於被告，依刑
    法第二條第一項之規定，應適用行為時之法律即舊法牽連犯
    從一重處斷。
  (二)核被告所為，均係犯刑法第二百十六條、第二百十條行使偽
    造私文書；同法第二百十六條、第二百十五條之行使業務上
    登載不實文書、第二百十四條使公務員登載不實罪嫌。被告
    偽造印章之行為，係偽造私文書之部分行為，其偽造私文書
    、業務上登載不實文書後復持以行使，其偽造私文書、業務
    上登載不實文書之低度行為為行使之高度行為所吸收，均不
    另論罪。被告先後多次偽造文書、行使不實登載業務文書之
    行為，均時間緊接、犯罪構成要件相同，顯各係基於概括之
    犯意為之，均請依行為時刑法修正前第五十六條連續犯之規
    定論以一罪，並加重其刑。其所犯行使偽造私文書罪、行使
    業務上登載不實文書、使公務員登載不實罪嫌三罪之間，有
    方法結果之牽連關係，請依行為時刑法修正前第五十五條牽
    連犯之規定從一重之連續行使偽造私文書罪處斷。偽造之「
    甲○○」、「杜志鏞」、「王建智」、「潘春福」之印章四
    枚雖未扣案，然未證明業已滅失，連同偽造之「甲○○」印
    文及署押各四枚，「杜志鏞」、「王建智」、「潘春福」署
    押及印文各一枚，請依法宣告沒收。
三、依刑事訴訟法第二百五十一條第一項提起公訴。
        此　致
臺灣臺北地方法院
中　　華　　民　　國　　96　　年　　1 　　月　　2 　　日
                          檢　察　官  陳玉萍
本件正本證明與原本無異。
中　　華　　民　　國　　96　　年　　1 　　月　　11　　日
                          書　記　官  陳文英
附表：
┌──┬─────────────────────────┐
│編號│應沒收之物                                        │
├──┼─────────────────────────┤
│ 一 │偽造「甲○○」、「杜志鏞」、「王建智」、「潘春福」│
│    │之印章共肆枚                                      │
├──┼─────────────────────────┤
│ 二 │環宇公司登記申請書之申請人欄上偽造「甲○○」、「杜│
│    │志鏞」、「王建智」、「潘春福」之印文共肆枚        │
├──┼─────────────────────────┤
│ 三 │環宇公司章程之發起人欄上偽造「甲○○」、「杜志鏞」│
│    │、「王建智」、「潘春福」之印文共肆枚              │
├──┼─────────────────────────┤
│ 四 │環宇公司發起人會議記錄之記錄簽章欄上偽造「甲○○」│
│    │之署押、印文共貳枚                                │
├──┼─────────────────────────┤
│ 五 │環宇公司董事會議事錄之記錄簽章欄上偽造「甲○○」之│
│    │署押、印文共貳枚                                  │
└──┴─────────────────────────┘
